臺灣屏東地方法院刑事判決　　　　　　　94年度訴字第1080號
公　訴　人　臺灣屏東地方法院檢察署檢察官
被　　　告　甲○○
上列被告因竊盜等案件，經檢察官提起公訴（民國94年度偵字第
4889號），被告已就被訴事實為有罪之陳述，本院裁定適用簡式
審判程序，判決如下：
    主  文
甲○○於保安林竊取森林主產物，為搬運贓物，有搬運造材之設
備，處有期徒刑捌月，併科罰金新台幣壹佰玖拾玖萬參仟元，罰
金如易服勞役，以罰金總額與陸個月之日數比例折算。扣案之吊
網、柴刀、樹剪、鏈子吊鉤及未扣案之鋼索、滑輪、鋤頭、鋸子
各壹具，均沒收。
    事  實
一、甲○○意圖為自己不法之所有，於民國94年9 月23日（起訴
    書誤載為94年9 月28日，經公訴檢察官更正），攜帶其所有
    之吊網、鋼索、滑輪、鋤頭、鋸子、柴刀、樹剪及鏈子吊鉤
    等各1 具（鋼索、滑輪、鋤頭、鋸子未扣案），至屏東縣牡
    丹鄉國有之行政院農業委員會林務局屏東林區管理處恆春事
    業區23林班地保安林區域內，以鋤頭、鋸子、柴刀、樹剪等
    工具竊取種植於該林班地內之森林主產物七里香木1 株【山
    價為新臺幣（下同）996,500 元】，得手後，即以架設鋼索
    ，將竊得之七里香樹木放置在吊網上，再以滑輪、鏈子吊勾
    為工具，組成搬運造材之設備，將上開竊得七里香木搬運置
    於屏東縣牡丹鄉縣○○村17.2公里處下之河床旁。
    嗣於94年9 月30日上午9 時50分，甲○○至上址欲搬運其所
    竊得之七里香樹木之際，為警當場逮捕，並扣得其所有之吊
    網、柴刀、樹剪及鏈子吊鉤等各1 具。
二、案經行政院農業委員會屏東林區管理處訴由屏東縣警察局恆
    春分局報請臺灣屏東地方法院檢察署檢察官偵查起訴。
    理  由
一、上開犯罪事實，業據被告於警詢、偵查及本院審理時坦承不
    諱，核與證人即屏東林區管理處職員乙○○於警詢中證述、
    證人即本案承辦警員丙○○於本院審理時證述情節相符，並
    有會勘紀錄表、屏東林區管理處恆春事業區23林班地被盜位
    置圖、森林主副產物被害價格查定書、贓物認領保管單各1
    份及照片15張附卷可稽，復有扣案之吊網、柴刀、樹剪及鏈
    子吊鉤等各1 具足資佐證，足認被告之自白與事實相符，應
    堪採信。故本案事證明確，被告犯行堪以認定。
二、按森林產物分為主產物及副產物2 種，主產物係指生立、枯
    損、倒伏之竹木及餘留之根株、殘材；副產物則指樹皮、樹
    脂、種實、落枝、樹葉、灌藤、竹筍、草類、落葉、菌類及
    其他主產物以外之林產物（國有林產物處分規則第3 條參照
    ），故上開七里香木應屬森林之主產物無疑。又被告甲○○
    係以鋼索、吊網、滑輪、鏈子吊鉤組成運材之設備，亦據被
    告自白在卷，而行政院農業委員會林務局屏東林區管理處恆
    春事業區23林班地屬水源涵養保安林，則有行政院農業委員
    會林務局屏東林區管理處恆春工作站回函傳真1 份附卷足憑
    ，是核被告甲○○所為，係犯森林法第52條第1 項第1 款、
    第6 款之於保安林竊取森林主產物，為搬運贓物，有搬運造
    材之設備罪。被告雖係以自己所有足供兇器使用之柴刀等物
    竊取屬森林主產物之七里香木1 株，而涉有刑法第321 條第
    1 項第3 款之攜帶兇器竊盜之罪嫌，然因其違反上開森林法
    規定之罪與刑法第321 條第1 項第3 款之間，具有特別法優
    先普通法關係，應適用特別法。起訴書所引森林法第50條條
    文則屬贅引，已經公訴檢察官更正，併此敘明。爰審酌被告
    犯罪動機、目的、手段、盜伐七里香珍貴林木、危害自然生
    態、森林資源、減損森林涵養水源、孕育萬物功能、所生危
    害非輕、贓物市價約996,500 元，且被告曾犯竊盜、麻醉藥
    品管理條例等案件，經法院分別判處徒刑執行完畢（不構成
    累犯），有臺灣高等法院被告前案紀錄表足憑，足認其素行
    不佳，惟念被告犯罪後坦承犯行，態度尚可等一切情狀，量
    處如主文所示之刑。並斟酌被告所竊取之森林主產物之山產
    價格為996,500 元，有行政院農業委員會林務局屏東林區管
    理處之森林主產物被害價格查定書1 紙附卷可稽，就被告竊
    取森林主產物罪部分併科贓額罰金，罰金部分並諭知易服勞
    役之折算標準。扣案之吊網、柴刀、樹剪、鏈子吊鉤及未扣
    案之鋼索、滑輪、鋤頭、鋸子各1 具，屬為被告所有供本案
    犯罪所用之物，業據被告供明在卷，鋼索、滑輪、鋤頭、鋸
    子各1 具雖未扣案，然不能證明業已滅失，故均應依刑法第
    38條第1 項第2 款規定沒收。
三、公訴意旨另以：被告甲○○於上開時、地竊取森林主產物時
    ，為搬運贓物，使用車輛，故被告另涉有森林法第52條第1
    項第6 款罪嫌。按森林法第52條第1 項第6 款規定之「為搬
    運贓物，使用牲口、船舶、車輛，或有搬運造材之設備者」
    ，應係指除竊取森林主、副產物外，並準備車輛等運送工具
    加以搬運而言。經查，被告雖駕駛其岳父所有之車牌號碼WK
    －3782號自小貨車至上開地點，然被告所竊取之七里香樹木
    仍放置在河床旁，並未搬運至該自小貨車等情，已據被告供
    述在卷，而證人即本案承辦警員丙○○於本院審理時亦證稱
    ：因為有人檢舉說有1 棵七里香被不詳之人偷挖，放在屏19
    9 縣道17.2Ｋ下面的河床，伊去現場埋伏，到94年9 月30日
    上午7 時40分，看到被告睡在屏199 縣道17.2Ｋ旁的自小貨
    車上，上午8 時20分再去現場看時，被告仍然睡在車上，上
    午9 時看到被告步行在199 縣道上，被告蹲在那邊，好像要
    等吊車要把樹從河床底下吊上來，伊就會同其他支援警力逮
    捕被告等語。互核情節相符，並有現場照片4 張附卷足憑，
    足認被告之自白與事實相符，應堪採信。是被告既未使用車
    輛搬運贓物，難認有森林法第52條第1 項第6 款之加重事由
    ，公訴人認被告之行為該當於上開罪責，容有未洽。然經公
    訴檢察官更正起訴法條，爰併此敘明。
據上論斷，應依刑事訴訟法第273 條之1 第1 項、第299 條第1
項前段，森林法第52條第1 項第1 款、第6 款，刑法第11條前段
、第38條第1 項第2 款、第42條第2 項、第3 項，罰金罰鍰提高
標準條例第2 條，現行法規所定貨幣單位折算新台幣條例第2 條
，判決如主文。
本案經檢察官鄭伊鈞到庭執行職務。
中    華    民    國    94    年    12    月    30    日
                  刑事第五庭    法  官  楊文廣
以上正本證明與原本無異。
如不服本判決應於收受本判決送達後十日內向本院提出上訴書狀
，其未敘述上訴理由者，並得於提起上訴後十日內向本院補提理
由書狀（均須按他造當事人之人數附繕本）「切勿逕送上級法院
」
中    華    民    國    94    年    12    月    30    日
                                書記官  林志憲
附錄法條：
森林法第52條第1項
竊取森林主、副產物而有左列情形之一者，處六月以上五年以下
有期徒刑，併科贓額二倍以上五倍以下罰金：
一、於保安林犯之者。
二、依機關之委託或其他契約，有保護森林義務之人犯之者。
三、於行使林產採取權時犯之者。
四、結夥二人以上或僱使他人犯之者。
五、以贓物為原料，製造木炭、松節油、其他物品或培植菇類者
    。
六、為搬運贓物，使用牲口、船舶、車輛，或有搬運造材之設備
    者。
七、掘採、毀壞、燒燬或隱蔽根株，以圖罪跡之湮滅者。
八、以贓物燃料，使用於礦物之採取，精製石灰、磚瓦或其他物
    品之製造者。
